【裁判字號】    88,訴,189
【裁判日期】    890118
【裁判案由】    侵權行為損害賠償
【裁判全文】
臺灣高等法院民事判決  八十八年度訴字第一八九號
    原      告  丙○○
                甲○○
    被      告  乙○○
                        居基隆.
右當事人間請求侵權行為損害賠償事件，經刑事庭移送前來，本院判決如左：
    主      文
被告應給付原告丙○○新台幣陸拾肆萬貳仟壹佰壹拾伍元，應給付原告甲○○新台幣
陸拾陸萬伍仟佰拾元。
訴訟費用由被告負擔。
本判決於原告丙○○以新台幣貳拾壹萬肆仟壹佰元，原告甲○○以新台幣貳拾貳萬壹
仟捌佰元為被告供擔保後得假執行。
    事      實
甲、原告方面
一、聲明：
  (一)被告應給付原告丙○○新台幣（下同）六十四萬二千一百十五元，應給付原告甲
    ○○六十六萬五千三百三十三元。
  (二)願供擔保，請准宣告假執行。
二、陳述：
  (一)被告於民國八十六年十月二十七日凌晨四時許，無照駕駛車號ＩＵ八一七六號自
    小客車，沿宜蘭縣宜蘭市○○路由金六結營區往宜蘭橋方向行駛，途經宜蘭市○
    ○路與同慶街口，本應注意汽車在雙向二車道行駛時，應在遵行車道內行駛，且
    依當時情況為夜間有照明，路面無缺陷，道路無障礙物，並無不能注意之情事，
    竟疏未注意，仍跨越中心線侵入對向車道行駛，致撞及對向由原告丙○○所駕駛
    附載原告甲○○（即吳永聰）之車號ＩＮ二八六○號自小貨車，致原告丙○○受
    有頸椎挫傷移位、橫隔破裂併肝脾臟裂傷、及右踝關節骨折之傷害；原告甲○○
    受有左側股骨頸骨折、左側肱骨及鷹嘴骨骨折、頭部外傷及多處撕裂傷與胸部挫
    傷之傷害。
  (二)被告就本件過失傷害之車禍，應負過失責任，爰依侵權行為之法律關係請求被告
    賠償原告丙○○醫療費二十六萬二千一百一十五元、減少勞動能力損失二十八萬
    元、慰撫金十萬元，合計為六十四萬二千一百一十五元；原告甲○○醫療費二十
    八萬五千三百三十三元、減少勞動能力損失二十八萬元、慰撫金十萬元，合計為
    六十六萬五千三百三十三元。
三、證據：提出財團法人蘭陽仁愛醫院收據九紙、診斷證明書四紙、財團法人羅許基
    金會羅東博愛醫院收據二紙、台灣省立宜蘭醫院收據、證明書各一紙、天主教靈
    醫會羅東聖母醫院收據二紙、任職證明書二紙為證。
乙、被告方面：
    被告未於準備程序及言詞辯論期日到場，亦未提出書狀為何聲明或陳述。
丙、本院依職權調閱本院八十八年度交上易字第一○六號過失傷害刑事卷宗（內含臺
    灣宜蘭地方法院八十七年度交易字第九九號刑事卷、台灣宜蘭地方法院檢察署八
    十七年度偵字第二九八號偵查卷），並依職權訊問證人江文魁。
    理      由
一、被告未於言詞辯論期日到場，核無民事訴訟法第三百八十六條各款所列情形，爰
    依原告聲請，由其一造辯論而為判決。
二、原告丙○○、甲○○起訴分別請求被告給付八十二萬一千七百九十五元、六十六
    萬六千七百七十三元及均加計遲延利息，嗣經減縮為六十四萬二千一百十五元、
    六十六萬五千三百三十三元，核係減縮應受判決事項之聲明，依民事訴訟法第四
    百四十六條第一項但書、第二百五十六條第二款之規定，應予准許。
三、原告主張被告於八十六年十月二十七日凌晨四時許，無照駕駛車號ＩＵ八一七六
    號自小客車，沿宜蘭縣宜蘭市○○路由金六結營區往宜蘭橋方向行駛，途經宜蘭
    市○○路與同慶街口，疏未注意，跨越中心線侵入對向車道行駛，致撞及對向由
    原告丙○○所駕駛附載原告甲○○之車號ＩＮ二八六Ｏ號自小貨車，造成原告丙
    ○○受有頸椎挫傷移位、橫隔破裂併肝脾臟裂傷、及右踝關節骨折之傷害；原告
    甲○○受有左側股骨頸骨折、左側肱骨及鷹嘴骨骨折、頭部外傷及多處撕裂傷與
    胸部挫傷之事實，業據原告提出診斷證明書四紙（本院八十八年度交附民字第十
    九號刑事附帶民事卷第十八頁、廿九頁、本院卷第四十四頁、第五十四頁）附卷
    可稽，被告過失傷害之犯行，經本院判處有期徒刑五月確定，復經本院依職權調
    閱本院八十八年度交上易字第一○六號過失傷害刑事卷、臺灣宜蘭地方法院八十
    七年度交易字第九九號刑事卷、台灣宜蘭地方法院檢察署八十七年度偵字第二九
    八號偵查卷，查明無訛，被告經合法通知，未於言詞辯論期日到場爭執，堪信為
    真。
四、按汽車在雙向二車道行駛時，應在遵行車道內行駛，道路交通安全規則第九十七
    條第一款定有明文。本件被告於右揭時地駕駛自用小客車，本應遵守上開規定，
    且按當時為夜間有照明，路面無缺陷，道路無障礙物等情形，並無不能注意情事
    ，被告竟疏未注意跨越中心線侵入對向車道行駛以致肇事，致原告丙○○、甲○
    ○受傷，且台灣省基宜區車輛行車事故鑑定委員會之鑑定意見及台灣省車輛行車
    事故覆議鑑定委員會之覆議意見亦同此認定，有台灣省基宜區車輛行車事故鑑定
    委員會八十七年三月三十日基宜鑑字第八七○七八號函所附之鑑定意見書及台灣
    省車輛行車事故覆議鑑定委員會八十七年七月二十一日交覆字第八七○四八八號
    函各一份附於前揭偵查卷可參，被告違反前揭規定且無照駕駛，致原告丙○○、
    甲○○因本件車禍受傷，被告之過失行為與原告二人所受傷害之結果有相當因果
    關係，被告之過失行為不法侵害原告二人之身體受傷，其侵權行為堪予認定。
五、按因故意或過失，不法侵害他人之權利者，負損害賠償責任；不法侵害他人之身
    體、健康、名譽或自由者，被害人雖非財產上之損害，亦得請求賠償相當之金額
    ；又不法侵害他人之身體或健康者，對於被害人因此喪失或減少勞動能力或增加
    生活上之需要時，應負損害賠償責任，民法第一百八十四條第一項前段、第一百
    九十五條第一項前段、第一百九十三條第一項分別定有明文。本件被告因就本件
    車禍肇事既有前述過失行為而侵害原告二人之權利，揆諸前揭規定，原告二人請
    求被告賠償財產上及非財產上之損害，洵屬有據，茲就原告二人請求之賠償金額
    ，逐項審酌如下：
  (一)醫療費用部分：原告丙○○支出之醫療費用計二十六萬二千一百十五元，已據其
    提出財團法人蘭陽仁愛醫院收據三紙、財團法人羅許基金會羅東博愛醫院收據二
    紙、台灣省立宜蘭醫院收據、證明書各一紙（本院前揭刑事附帶民事卷第六至第
    十二頁）為證；原告甲○○支出之醫療費用計二十八萬五千三百三十三元，已據
    其提出財團法人蘭陽仁愛醫院收據五紙、天主教靈醫會羅東聖母醫院收據二紙（
    本院前揭刑事附帶民事卷第廿一頁至第廿七頁）為證，經核均屬必要之醫療費用
    ，應准許之。
  (二)薪資損失部分：原告丙○○、甲○○主張其因本件車禍受傷，不能工作，請求被
    告賠償損失薪資損失各二十八萬。經核原告丙○○、甲○○於本件車禍發生前各
    任職酉昇汽車修護廠、大豐汽車修護廠，每月薪資所得各三萬五千元、四萬元，
    有原告丙○○、甲○○提出證明書各一份（本院前揭刑事附帶民事卷第十四頁、
    第廿八頁）在卷足憑，並經證人即酉昇汽車修護廠負責人江文魁結證屬實（本院
    卷第五十頁反面），且原告丙○○受傷情形為頸椎挫傷移位、橫隔破裂併肝脾臟
    裂傷、及右踝關節骨折；原告甲○○則為左側股骨頸骨折、左側肱骨及鷹嘴骨骨
    折、頭部外傷及多處撕裂傷與胸部挫傷，分別手術直入鋼釘，均須休養二年，業
    據原告提出財團法人蘭陽仁愛醫院診斷證明書二紙（本院卷第四十四頁、第五十
    四頁）足參，原告二人既因本件車禍受傷骨折手術，且身體多處撕裂傷、挫傷，
    需長期休養，自無法從事勞力工作，則其各自請求八個月，每月三萬五千元之損
    害，均核無不合，亦應准許。
  (三)精神慰藉金部份：經查原告丙○○、甲○○因本件車禍，受有前述身體多處之傷
    害，且經手術治療，生理及心理均受極深之痛苦，本院斟酌原告丙○○、甲○○
    均係國中畢業，未婚，名下均無財產（本院卷第五十七頁反面），車禍發生時均
    從事汽車修理之工作，及其二人受傷所受之痛苦，及被告國中畢業，自由業（台
    灣宜蘭地方法院八十七年度交易字第九九號刑事卷第四十七頁）等一切情狀，認
    原告丙○○、甲○○請求被告給付之精神慰藉金各十萬元，尚屬恰當，其請求應
    予准許。
六、綜上所述，原告丙○○、甲○○請求被告賠償之金額，合計各為六十四萬二千一
    百十五元（262,115+280,000+100,000=642,115 ）、六十六萬五千三百三十三元
    （285,333+280,000+100,000=665,333 ），其請求為有理由，應予准許，原告丙
    ○○、甲○○均分別陳明願供擔保，聲請宣告假執行，亦均核無不合，爰分別酌
    定相當之擔保金額宣告之。
七、據上論結，本件原告之訴為有理由，依民事訴訟法第三百八十五條第一項前段、
    第七十八條、第三百九十條第二項，判決如主文。
中      華      民      國    八十九    年      一      月     十八     日
                                臺灣高等法院民事第十七庭
                                    審判長法  官  鄭  雅  萍
                                          法  官  吳  謀  焰
                                          法  官  黃  雅  惠
右正本係照原本作成。
如不服本判決，應於收受送達後二十日內向本院提出上訴書狀，其未表明上訴理由者
，並應於提出上訴後二十日內向本院補提理由書狀（均須按他造當事人之人數附繕本
）。
中      華      民      國    八十九    年      一      月     二十     日
                                          書記官  蕭  筆  花


司法院資訊處製作；財團法人民間司法改革基金會備份。
